【裁判字號】    97,抗,2133
【裁判日期】    980106
【裁判案由】    訴訟救助
【裁判全文】
臺灣高等法院民事裁定                  97年度抗字第2133號
抗  告  人  雅新實業股份有限公司
法定代理人
即  重整人  丙○○
            乙○○
上列抗告人因與相對人Protron Digital Corporation（USA）間
訴訟救助事件，對於中華民國97年6月20日臺灣士林地方法院97
年度救字第40號裁定提起抗告，本院裁定如下：
    主  文
原裁定廢棄。
本件准予訴訟救助。
    理  由
一、本件抗告人之法定代理人即重整人之一甲○○，業經原法院
    准予解任，有原法院民國 (下同)97 年7月31日96年度整字
    第1號裁定可稽 (見本院卷29、30頁)。合先敘明。
二、按當事人無資力支出訴訟費用者，法院應依聲請，以裁定准
    予訴訟救助；但顯無勝訴之望者，不在此限；又無資力支出
    訴訟費用之事由應釋明之，民事訴訟法第107條第1項、第10
    9條第2項分別定有明文。又所謂當事人無資力支出訴訟費用
    ，並非當事人全無財產之謂，當事人雖有財產而不能自由處
    分者，或無籌措款項以支出訴訟費用之信用技能，即屬無資
    力支出訴訟費用（最高法院29年抗字第179號判例參照）。
三、抗告人在原法院聲請意旨略以：伊因財務困難，資產淨值為
    負新台幣 (下同)168 億2,128萬元，業經原法院96年度整字
    第1號裁定 (下稱重整裁定)准予重整在案。而相對人向伊所
    申報之重整債權金額高達美金8,103萬2,000元 (下稱系爭重
    整債權)，為伊所否認，伊為確認系爭重整債權不存在，須
    對相對人提起確認之訴 (原法院97年度補字第263號)，且非
    顯無勝訴之望，惟因伊已進行重整程序，現金窘迫，無力支
    出鉅額訴訟費用，爰請准予訴訟救助等情，並提出95年12月
    31 日至96年12月31日之資產負債表以為釋明（見原法院卷7
    頁)；而原法院則以抗告人所提出之資料，不足以釋明其無
    資力支出訴訟費用，因裁定駁回抗告人所為訴訟救助之聲請
    。
四、惟查，抗告人所提出之資產負債表，既已載明抗告人截至96
    年12月31日止之資產淨值為負168億2,128萬元，足認抗告人
    已就其無資力支出訴訟費用，為相當之釋明。況查，上開資
    產負債表經會計師查核後，於97年7月11日重編，仍認其資
    產淨值高達負125億2,990萬9,000元 (見本院卷87至89頁)，
    且依抗告人在本院所提出之財團法人金融聯合徵信中心當事
    人綜合信用報告所示，抗告人迄至97年6月底止，積欠多家
    銀行數十筆款項，金額高達數億元 (見本院卷14至24頁)，
    顯乏經濟信用。再抗告人為確保重整債權人之權益，所提起
    確認之訴共計12件 (其中2件，業經本院准予訴訟救助─見
    本院卷82至86頁)，其訴訟標的總金額高達117億9,193萬6,
    122元 (見本院卷31至81頁)，需支出訴訟費用2億3,440 萬
    8,857元，揆諸首開說明，應認抗告人並無資力支出本件訴
    訟費用，且經核本件訴訟又非顯無勝訴之望。從而，原裁定
    駁回抗告人所為訴訟救助之聲請，自有未洽，抗告意旨指摘
    原裁定不當，聲明廢棄，為有理由。
五、據上論結，本件抗告為有理由，依民事訴訟法第492條前段
    ，裁定如主文。
中    華    民    國    98    年    1    月     6    日
                    民事第六庭
                        審判長法  官   林鄉誠
                              法  官   楊豐卿
                              法  官   許紋華
正本係照原本作成。
本裁定除以適用法規顯有錯誤為理由，並經本院許可外，不得再
抗告。如提起再抗告，應於收受後10日內委任律師為訴訟代理人
向本院提出再抗告狀。並繳納再抗告費新台幣１千元。
中    華    民    國    98    年    1     月    7     日
                              書記官   潘大鵬


司法院資訊處製作；財團法人民間司法改革基金會備份。
